【裁判字號】    95,訴,1240
【裁判日期】    950814
【裁判案由】    毒品危害防制條例
【裁判全文】
臺灣彰化地方法院刑事判決              95年度訴字第1240號
公  訴  人  臺灣彰化地方法院檢察署檢察官
被      告  甲○○
                      號
上列被告因違反毒品危害防制條例案件，經檢察官提起公訴（九
十五度毒偵字第二二九一號），及移送併辦（九十五年度偵字第
二七六七號），被告於本院準備程序中就被訴事實為有罪之陳述
，經本院裁定依簡式審判程序審理，判決如下：
    主  文
甲○○連續施用第一級毒品，累犯，處有期徒刑拾月。
扣案之第一級毒品海洛因壹包（淨重零點壹參公克）沒收銷燬。
    事  實
一、甲○○前於民國九十一年八月二十五日，因準強盜及竊盜案
    件，經臺灣高等法院臺中分院以九十一年度上訴字第七二八
    號分別判處有期徒刑三年一月、三月，並定應執行刑為有期
    徒刑三年二月確定，入監執行後，於九十三年九月二十三日
    縮短刑期假釋出監，九十四年十二月十七日假釋期滿未經撤
    銷視為執行完畢。又其於九十年間，曾因施用毒品案件，經
    本院裁定送觀察、勒後，因認有繼續施用毒品之傾向，再令
    入戒治處所施以強制戒治，於九十年十月十一日停止戒治付
    保護管束出所，九十一年三月二十一日保護管束期滿未經撤
    銷，視為強制戒治執行完畢，並由臺灣彰化地方法院檢察署
    檢察官以九十一年度戒毒偵字第三一三、三一四號為不起訴
    處分確定。詎甲○○仍不思悔改，未能戒除毒癮，於前揭強
    制戒治處分執行完畢釋放後五年內，基於施用第一級毒品海
    洛因之概括犯意，自九十四年七月間某日起至九十五年五月
    二十七日十一時許止，在其位於彰化縣彰化市○○里○○路
    ○段920巷88號住處，以將海洛因摻水後再以針筒注射之方式
    ，連續施用第一級毒品海洛因多次，一天施用二次。嗣於九
    十五年五月二十五日三時三十分許，其因係毒品治安人口，
    在彰化縣彰化市○○路六號前為警攔查後，經其同意採尿送
    驗，結果尿液呈嗎啡陽性反應；復於同年月二十七日十六時
    四十五許，經警搜索其上開住處時，查獲其其所有之第一級
    毒品海洛因一包（淨重零點一三公克）。
二、案經彰化縣警察局彰化分局報請臺灣彰化地方法院檢察署檢
    察官偵查起訴及移送併辦。
    理  由
一、上開事實，業據被告甲○○於本院審理時坦承不諱，且被告
    於九十五年五月二十五日及同年月二十七日為警採集之尿液
    ，經送詮昕科技股份有限公司檢驗結果，均呈嗎啡陽性反應
    ，此有彰化縣警察局彰化分局委託檢驗尿液代號與真實姓名
    對照認證單及詮昕科技股份有限公司出具之濫用藥物尿液檢
    驗報告等附卷可稽，並有被告所有之第一級毒品海洛因一包
    扣案可佐，而上開毒品，經送請法務部調查局鑑定結果，確
    為海洛因無誤（淨重零點一三公克），亦有鑑定通知書一紙
    在卷可憑，被告自白核與事實相符。又被告前於九十年間，
    曾因施用毒品案件，經本院裁定送觀察、勒後，因認有繼續
    施用毒品之傾向，再令入戒治處所施以強制戒治，於九十年
    十月十一日停止戒治付保護管束出所，九十一年三月二十一
    日保護管束期滿未經撤銷，視為強制戒治執行完畢，並由臺
    灣彰化地方法院檢察署檢察官以九十一年度戒毒偵字第三一
    三、三一四號為不起訴處分確定等情，有上開不起訴處分書
    、臺灣彰化地方法院檢察署刑案資料查註紀錄表及臺灣高等
    法院被告前案紀錄表等附卷可據，被告於上述強制戒治處分
    執行完畢釋放後五年內再施用第一級毒品，其事證明確，自
    應依法論科。
二、核被告所為，係犯毒品危害防制條例第十條第一項之施用第
    一級毒品罪。被告於施用前後持有第一級毒品海洛因之低度
    行為，應為施用之高度行為所吸收，不另論罪。又被告行為
    後，刑法業於九十四年二月二日修正公布，並於九十五年七
    月一日施行，關於本件罪刑有關之連續犯、累犯等規定均經
    修正，為確定本案應適用之新、舊法，茲比較如下：（一）
    修正前刑法第五十六條關於連續犯之規定，業已修正刪除，
    而本件被告於舊法時期所犯之多次施用第一級毒品犯行，依
    修正前連續犯之規定，原應論以一罪，並得加重其刑至二分
    之一，是最重本刑為七年六月，若依修正後之刑法，已無連
    續犯之規定，當依各次犯行分別論斷，則最重本刑顯已逾七
    年六月之上。（二）查被告前於九十一年八月二十五日，因
    準強盜及竊盜案件，經臺灣高等法院臺中分院以九十一年度
    上訴字第七二八號分別判處有期徒刑三年一月、三月，並定
    應執行刑為有期徒刑三年二月確定，入監執行後，於九十三
    年九月二十三日縮短刑期假釋出監，假釋期間至九十四年十
    二月十七日，此有臺灣彰化地方法院檢察署刑案資料查註紀
    錄表及臺灣高等法院被告前案紀錄表等附卷可參，而本件被
    告所犯施用海洛因犯行，起始於九十四年七月間某日，雖於
    上述假釋期間，惟因公訴人起訴日期（九十五年七月七日）
    已於上述假釋期滿後，即無修正前刑法第七十八條第二項之
    適用而有撤銷之原因（按刑法第七十八條亦經修正，比較新
    、舊法後，因修正後刑法第七十八條已將假釋期滿而未及起
    訴之案件，不能再撤銷假釋之限制刪除，就本件而言，修正
    前刑法第七十八條之規定較有利於被告），其未執行之刑，
    於假釋期滿時，以已執行論，則被告受此有期徒刑執行完畢
    後，五年以內再故意犯本件之施用第一級毒品罪，不論依修
    正前之刑法第四十七條，或修正後之刑法第四十七條第一項
    之規定，均構成累犯，對被告而言即無有利或不利之情形。
    （三）經綜合比較新、舊法之結果，顯以被告行為時之舊法
    較有利於被告，依刑法第二條第一項前段規定，本案自應適
    用被告行為時之法律即修正前刑法第五十六條、第四十七條
    分別論斷。準此，則被告先後多次施用犯行，時間緊接，顯
    係基於概括之犯意，觸犯構成要件相同之罪名，應依修正前
    刑法第五十六條連續犯之規定論以一罪，並加重其刑。移送
    併辦部分，因與起訴部分具修正前連續犯之裁判上一罪關係
    ，為起訴效力所及，基於審判不可分，本院自應併予審理。
    至公訴人認被告接連施用海洛因，有習慣成癮之性質，應為
    集合犯，而論以實質一罪云云；然查，海洛因屬中樞神經抑
    制劑，使用者固會對其產生生理及心理之依賴性，惟施用者
    是否因而對海洛因習慣成癮，仍應視施用者之施用劑量、施
    用頻率及個人耐藥性等因素而定；觀乎本件被告，其雖有反
    覆施用之情形，然是否業已習慣成癮，卷內並無相關資料足
    以佐證，則公訴人上開主張，本院實難遽以憑採，附此敘明
    。再被告於上開有期徒刑執行完畢後，五年以內再犯本件有
    期徒刑以上之施用第一級毒品罪，應依刑法修正前第四十七
    條累犯規定遞加重其刑。爰審酌被告前曾有多次施用毒品之
    前科及其犯罪之犯罪之動機、目的、施用毒品係自戕身心，
    且曾因施用毒品而送強制戒治處分，猶不知悔改，未能戒除
    毒癮，竟又再度施用毒品，顯乏禁絕毒害之決心，暨其犯後
    尚知坦承犯行等一切情狀，量處如主文所示之刑，以示懲儆
    。扣案之海洛因一包（淨重零點一三公克），為屬毒品，應
    依毒品危害防制條例第十八條第一項前段宣告沒收銷燬之。
據上論斷，應依刑事訴訟法第二百七十三條之一第一項、第二百
九十九條第一項前段，毒品危害防制條例第十條第一項、第十八
條第一項前段，刑法第十一條前段、刑法第二條第一項前段、修
正前第五十六條、修正前第四十七條，判決如主文。
本案經檢察官姚玎霖到庭執行職務。
中    華    民    國    95    年    8     月    14    日
                    刑事第二庭  法  官  王義閔
以上正本證明與原本無異。
如不服本判決，應於判決送達後10日內，向本院提出上訴狀（ 須
附繕本 ）。
中    華    民    國    95    年    8     月    16    日
                                    書記官  詹國立
毒品危害防制條例第10條
施用第一級毒品者，處 6 月以上 5 年以下有期徒刑。
施用第二級毒品者，處 3 年以下有期徒刑。


司法院資訊處製作；財團法人民間司法改革基金會備份。
